臺灣桃園地方法院民事判決　九十二年度訴字第六九二號
　　原　　　告　　辛○○
　　　　　　　　　己○○
　　　　　　　　　甲○○
　　　　　　　　　戊○○
　　　　　　　　　丙○○○
　　　　　　　　　子○○
　　　　　　　　　庚○○
　　　　　 　　 　丁○○○
　　訴訟代理人　　辛○○
　　　　　　　　　己○○
　　　　　　　　　乙○○
　　被　　　告　　癸○○
　　訴訟代理人　　陳萬發律師
　　複　代理人　　壬○○　　住.
右當事人間請求損害賠償事件，於民國九十三年四月一日言詞辯論終結，本院判決如
左：
    主    文
原告之訴及其假執行之聲請均駁回。
訴訟費用由原告辛○○負擔百分之二十三，原告戊○○負擔百分之十，原告子○○負
擔百分之十一，原告己○○、甲○○、庚○○負擔百分之二十五，餘由原告丁○○○
及丙○○○負擔。
    事    實
甲、原告方面：原告辛○○未於言詞辯論期日到場，據其之前到庭及其餘到場原告所
    為之聲明及陳述略以：
一、聲明：
（一）被告應分別給付原告辛○○新台幣（下同）十六萬元、原告己○○六萬元、原
      告甲○○六萬元、原告戊○○七萬元、原告丙○○○十一萬元、原告子○○八
      萬元、原告庚○○六萬元、原告丁○○○十一萬元，及均自起訴狀繕本送達翌
      日（即民國九十二年五月一日）起至清償日止，按年息百分之五計算之利息。
（二）願提供擔保，請准宣告假執行。
二、陳述：
（一）被告於民國六十五年間將坐落桃園縣平鎮市○○○段二六一地號土地建屋出售
      ，其中原告之門牌號碼分別為桃園縣平鎮市○○街三十七巷一弄一、三、五、
      七、十一、十三、十五、十七號，與同街巷弄十九、二十一、二十三、二十五
      、二十七、二十九、三十一、三十三、三十五號訴外人楊廖景屘等人所有之房
      屋對背而建，均位於上開土地之上，在兩列房屋之間留有三點六公尺寬的防火
      巷，防火巷內原告與訴外人楊廖景屘等人之房屋後面則以每兩戶分別建有化糞
      池一座及排水溝兩條以供兩列住戶各自使用，被告並於兩條排水溝中間用紅磚
      矮牆隔開作為中心界線，而原告與被告簽訂之房屋委建合約書（下稱系爭委建
      合約書）中特別記載化糞池以每兩戶共用一個，此為被告對原告買受之上開房
      屋及土地所保證之品質。
（二）嗣於八十八年間桃園縣政府辦理土地重測時，因原告與訴外人楊廖景屘等人間
      發生界址糾紛，原告之化糞池於土地重測後將坐落在他人土地上，依鈞院九十
      年度簡上字第二○三號民事判決所認定之界址，原告之化糞池及排水溝確已占
      用訴外人楊廖景屘等人土地，惟此疏失係可歸責於被告，被告違反系爭委建合
      約書第七條第十一項，致原告所使用之化糞池及排水溝即將遭到拆除，原告所
      有之上開房地即有滅失及減少其效用之瑕疵，復因被告故意不告知上述之瑕疵
      ，致原告受有上述損害，爰依債務不履行及瑕疵擔保之法律關係，及民法第三
      百四十八條、第三百四十九條、第三百五十三條、第三百五十四條、第三百六
      十條、第三百七十三條、第二百二十六條第一項之規定提起本件訴訟。
（三）鈞院九十年度簡上字第二○三號民事判決確定後，訴外人楊廖景屘等人分別以
      存證信函要求原告限期拆屋還地，原告與訴外人楊廖景屘等人召開協調會進行
      調解，其中原告辛○○、戊○○、丙○○○、子○○及丁○○○等五戶已與對
      方協調成立，並先行墊款賠償予對方，由於各戶情況皆異，賠償金額亦不相同
      ，原告請求被告依照桃園縣平鎮市調解委員會調解成立之賠償金額給付如聲明
      所示之金額與原告辛○○、戊○○、丙○○○、子○○及丁○○○等五戶，其
      餘則以每戶六萬元賠償與原告己○○、甲○○、庚○○。
（四）被告在建地規劃及建物尚未完成前，並無法與買受人簽立買賣契約，故兩造僅
      先以委建方式簽約，並按建造工程進度分期方式付款，待建造工程全部完工並
      取得使用執照，且買方之價款亦全部付清時，另訂土地及建築改良物買賣所有
      權移轉契約書，而系爭委建合約書之內容即屬買賣之實質內容，二者有主從關
      係，為不可分割之一體兩面，故被告所為係違反系爭委建合約書及其後所簽立
      之買賣契約。
（五）原告中除己○○、戊○○、丙○○○、子○○係直接向被告買受上開房地外，
      其餘原告均屬第二手或三手才買受上開房地，而系爭委建合約書僅原告己○○
      及丙○○○尚有留存，原告子○○部分之系爭委建合約書已遺失，然上開房屋
      均係被告所賣出，可知其餘買受人與被告所簽立之委建合約書，除合約對象不
      同外，其餘之合約內容應屬相同，又依民法第二百九十四條及第二百九十五條
      規定，縱認原告辛○○、丁○○○、甲○○、庚○○非屬第一手取得上開房地
      之權利，然因被告為上開房地之原始出賣人，原告目前均為上開房地之所有權
      人，則原告全體自得向被告主張相同之權利，至上開房地權利之移轉過程，可
      向當地之地政機關查明，不得因原告無法提出委建合約書即認為兩造間無債權
      債務關係。
（六）依民法第一百二十五條規定，請求權因十五年間不行使而消滅，蓋債權之種類
      十分繁雜，買賣、租賃、借貸等均屬之，依上開法條固自債權成立時起算時效
      ，然上開房地為不動產之買賣，且兩造間已銀貨兩訖，出賣人（即被告）依法
      應就其出售之標的物負瑕疵之擔保責任，而原告於八十八年間桃園縣政府辦理
      土地重劃時因發生界址爭議始知悉，於此時點之前，原告皆不知悉有上開瑕疵
      存在，原告當無法向被告行使權利，為保障不動產買受人之權益，依民法第一
      百二十八條規定，消滅時效，自請求權可行使時起算。以不行為為目的之請求
      權，自為行為時起算，縱認被告建屋出售與原告之時間距今已二十餘年，惟本
      件仍應自八十八年四月間原告知悉有上開重大瑕疵時起算損害賠償請求權之時
      效期間。
三、證據：提出下列證據為證。
原證一：本院九十年度簡上字二○三號民事判決之影本一份。
原證二：莊敬住宅委建合約書影本二份。
原證三：原告與訴外人楊廖景屘等人所有房屋之地界關係位置圖乙份。
原證四：訴外人楊廖景屘、劉滿珍分別寄與原告辛○○、己○○之存證信函影本二份
        、桃園縣平鎮市調解委員會調解筆錄影本四份。
原證五：土地（建築改良物）買賣所有權移轉契約書影本二份。
乙、被告方面：
一、聲明：駁回原告之訴及其假執行之聲請。
二、陳述：
（一）原告起訴時係主張依系爭委建合約書第七條第十一項約定，被告應對原告負債
      務不履行之損害賠償，嗣原告另主張被告違反系爭委建合約書第八條，其後原
      告再改稱依民法第三百五十三條及三百六十條規定，以買賣契約所生之權利瑕
      疵擔保責任主張被告有債務不履行之情事，則原告之請求權基礎並不明確，且
      原告已為訴訟標的之追加或變更，被告對此訴之變更或追加並不同意。
（二）原告有時以系爭委建合約書向被告主張行使權利，有時又改以買賣契約對被告
      主張權利，原告前後所述已生矛盾，原告主張之事實狀態尚不明確，則其請求
      權自屬無據。而原告己○○復已自承除原告己○○、戊○○、丙○○○、子○○外，其餘原告辛○○、甲○○、庚○○、丁○○○，皆為二手或三手買受上
      開房地，另原告子○○係以其母親之名義買受，其母親再過戶給子○○，故原
      告辛○○、甲○○、庚○○、丁○○○、子○○與被告間並無任何契約關係，
      當然不生債務不履行之問題，故原告之請求顯為無理由。
（三）依民法第一百二十五條、第一百九十七條第一項、第一百四十四條第一項等規
      定，無論何種請求權，最長之請求權時效僅為十五年，侵權行為之時效最長僅
      有十年。則縱認原告對被告有請求權存在，因原告係以六十五年間之事由為本
      件之請求，距今已逾二十七年，故原告之請求權均罹於消滅時效，被告自得以
      時效消滅為由拒絕原告之請求。
（四）債權之請求，計算時效之起點，應自債權成立時起算，如原告主張化糞池蓋錯
      ，則應以化糞池建畢即六十五年間起算之，非以原告所稱以其知悉時為起算時
      點，況民法第一百二十八條規定，消滅時效自請求權可行使時起算，所謂請求
      權可行使時，乃指權利人得行使請求權之狀態而言。至於義務人實際上能否為
      給付，則非所問。
丙、本院依職權調閱本院九十年度簡上字二○三號民事全卷。
    理    由
甲、程序方面：
一、按「起訴，應以訴狀表明下列各款事項，提出於法院為之：（一）當事人及法定
    代理人。（二）訴訟標的及其原因事實。（三）應受判決事項之聲明」，而「依
    原告之聲明及事實上之陳述，得主張數項法律關係，而其主張不明瞭或不完足者
    ，審判長應曉諭其敘明或補充之」，且「不變更訴訟標的，而補充或更正事實上
    或法律上之陳述者，非為訴之變更或追加」，民事訴訟法第二百四十四條第一項
    、第一百九十九條之一第一項及二百五十六條分別定有明文。本件原告起訴時主
    張其為上開房屋及土地之所有權人，而被告為上開房屋之原始出賣人，因上開房
    屋所坐落之基地有占用他人之土地，而他人已發函向原告請求將上開房屋無權占
    用之部分拆除，則原告依法向被告求償等語，原告既已表明提起本件訴訟之原因
    事實，嗣本院依法行使闡明權，諭知原告就本件訴訟標的之法律關係加以補充，
    揆諸上開規定，原告所為並非屬於訴之變更或追加，是被告抗辯原告之請求權基
    礎不明，且為訴之變更或追加云云，並非可採，合先敘明。
二、原告辛○○未於言詞辯論期日到場，核無民事訴訟法第三百八十六條各款所列情
    形，爰依原告聲請，由其一造辯論而為判決。
乙、得心證之理由：
一、本件原告起訴主張被告於六十五年間將坐落桃園縣平鎮市○○○段二六一地號土
    地建屋出售，其中原告之門牌號碼分別為桃園縣平鎮市○○街三十七巷一弄一、
    三、五、七、十一、十三、十五、十七號，與同街巷弄十九、二十一、二十三、
    二十五、二十七、二十九、三十一、三十三、三十五號訴外人楊廖景屘等人所有
    之房屋對背而建，兩列房屋均坐落在該筆土地之上，而被告與買受人所簽立之房
    屋委建合約書中特別記載化糞池係以每兩戶共用一個，然於八十八年桃園縣政府
    辦理土地重測時，原告與訴外人楊廖景屘等人間就雙方所有之土地界址發生爭執
    ，依鈞院九十年度簡上字第二○三號民事判決所確認之界址，原告之化糞池及排
    水溝已占用訴外人楊廖景屘等人土地，訴外人楊廖景屘等人已通知原告要自行拆
    除無權占用之部分，故原告所有之上開房地有滅失及減少其效用之瑕疵，因被告
    於訂約時故意不告知買受人有上述瑕疵，爰依債務不履行及瑕疵擔保之法律關係
    ，及民法第三百四十八條、第三百四十九條、第三百五十三條、第三百五十四條
    、第三百六十條、第三百七十三條、第二百二十六條第一項之規定請求被告賠償
    原告如聲明所示之損失等情。
二、被告則以：原告辛○○、甲○○、庚○○、丁○○○、子○○與被告間並無委建
    或買賣契約關係，故原告辛○○、甲○○、庚○○、丁○○○、子○○向被告請
    求損害賠償即屬無據。又縱認被告所交付之上開房屋有瑕疵存在，然被告已於六
    十五年間將上開房地交付各買受人使用，依民法第一百二十五條之規定，原告之
    請求權亦罹於時效，故被告自得拒絕對原告賠償等語，資為抗辯。
三、原告主張被告於六十五年間將坐落桃園縣平鎮市○○○段二六一地號土地建屋出
    售，其中原告之門牌號碼分別為桃園縣平鎮市○○街三十七巷一弄一、三、五、
    七、十一、十三、十五、十七號，與同街巷弄十九、二十一、二十三、二十五、
    二十七、二十九、三十一、三十三、三十五號訴外人楊廖景屘等人之房屋對背而
    建，兩列房屋均坐落在該筆土地之上，而在兩列房屋之間留有三點六公尺寬的防
    火巷，防火巷內原告與訴外人楊廖景屘等人之房屋後面則每兩戶分別建有化糞池
    一座及排水溝兩條以供兩列住戶各自排水用，並於兩條排水溝中間被告用紅磚矮
    牆隔開作為中心界線，嗣於八十八年間桃園縣政府辦理土地重測時，原告與訴外
    人楊廖景屘等人間就雙方之土地界址發生爭執，依鈞院九十年度簡上字第二○三
    號民事判決所確認之界址，原告之化糞池及排水溝已占用訴外人楊廖景屘等人土
    地，訴外人楊廖景屘等人已通知原告要自行拆除無權占用之部分等語，業據其提
    出本院九十年度簡上字二○三號民事判決之影本一份為證，被告對此並不爭執，
    復經本院依職權調取上開民事卷宗核閱屬實，是原告此部分主張堪信屬實。原告
    復主張被告興建出售之上開房地既有瑕疵存在，則原告依債務不履行及瑕疵擔保
    之法律關係請求被告損害賠償等語，惟被告執前詞置辯。茲本件所應審究者為（
    一）原告辛○○、甲○○、庚○○、丁○○○及子○○得否依債務不履行或瑕疵
    擔保之法律關係向被告行使權利。（二）原告己○○、戊○○、丙○○○對被告
    之請求權有無罹於時效。
四、原告自承除原告己○○、戊○○、丙○○○、子○○四人係直接與被告簽立系爭
    委建合約書及買賣契約外，其餘原告與被告間並無直接之委建或買賣契約關係等
    語（參見九十三年二月十一日準備程序筆錄及同年四月一日言詞辯論筆錄），嗣
    原告復陳稱原告子○○係以其母親之名義向被告訂約等語（參見九十二年十月一
    日準備程序筆錄），而被告對於原告己○○、戊○○、丙○○○與被告間有委建
    或買賣契約關係一節並無爭執，是原告辛○○、甲○○、庚○○、丁○○○、子
    ○○與被告間並無直接委建或買賣契約關係等情，應堪認定。至原告主張因被告
    為上開房地之原始出賣人，原告辛○○、甲○○、庚○○、丁○○○、子○○既
    為上開房地之所有權人，即得依民法第二百九十四條有關債權讓與之規定，與原
    告己○○、戊○○、丙○○○三人對被告行使相同權利等語。惟查，債權之讓與
    與一般不動產所有權之買賣契約不同。前者係指債權人將其債權讓與於第三人，
    因債權人與第三人訂立債權讓與契約而發生效力。且依民法第二百九十七條第一
    項前段規定，債權之讓與，非經讓與人或受讓人通知債務人，對於債務人不生效
    力。後者依民法第三百四十五條第一項規定，係指當事人約定一方移轉財產權於
    他方，他方支付價金之契約，又依同法第三百七十三條前段規定，買賣標的物之
    利益及危險，自交付時起，均由買受人承受負擔，故出賣人將買賣標的物所有權
    移轉，並交付與買受人時，買受人基於所有權人之地位即得對該買賣標的物行使
    權利，並同時負擔應盡之義務，與單純的債權讓與不同，本件原告辛○○、甲○○、庚○○、丁○○○、子○○均已登記為上開房地之所有權人，有上開土地登
    記謄本附於本院九十年度簡上字第二○三號卷內可參，而原告辛○○、甲○○、
    庚○○、丁○○○、子○○已使用上開房地多年，復未能舉證證明有何債權讓與
    之情事存在，足見原告辛○○、甲○○、庚○○、丁○○○、子○○與前手間係
    屬不動產所有權之買賣契約關係，是原告辛○○、甲○○、庚○○、丁○○○、
    子○○主張有民法第二百九十四條規定之適用云云，並非可採。
五、原告主張因本件係於八十八年間桃園縣政府為土地重測時，原告才發現上開房屋
    有上述之瑕疵存在，則依民法第一百二十八條之規定，應自八十八年起算時效期
    間，迄今仍未罹於時效，原告自得向被告請求賠償等語，為被告所否認。
（一）按「請求權，因十五年間不行使而消滅。但法律所定期間較短者，依其規定」
      ，且「消滅時效，自請求權可行使時起算」，民法第一百二十五條及第一百二
      十八條前段分別定有明文。次按「消滅時效自請求權可行使時起算，民法第一
      百二十八條定有明文。而所謂請求權可行使時，係指行使請求權在法律上無障
      礙時而言。請求權人因疾病、權利人不在、權利存在之不知或其他事實上障礙
      ，不能行使請求權者，時效之進行，不因此而受影響」最高法院八十四年度台
      上字第二五四二號裁判意旨足資參照。
（二）經查，原告自承：在整地時被告就已經將化糞池做好，在原告買房子時就已經
      有化糞池，大概是六十五年間等語（參見九十二年十月一日準備程序筆錄），
      而上開房屋所坐落之土地係分別於六十五年十月二十七日、同年九月二十一日
      、同年十月二十七日移轉登記予原告己○○、戊○○、丙○○○，有土地登記
      謄本附於本院九十年度簡上字第二○三號卷內可資為憑，而原告己○○、戊○○則分別於六十五年八月二十四日及同年九月五日與被告簽約，並各別於六十
      九年十二月二十二日及六十六年五月二十日繳交最後一期款項與被告，有莊敬
      住宅委建合約書影本二份在卷可稽，依一般買賣不動產之慣例，在交清所有買
      賣價款之前，出賣人即會將買賣之標的物先行交付與買受人使用，而原告丙○○○部分雖未能提出委建合約書或買賣契約以供本院參酌，則參以上開房屋所
      坐落之土地移轉登記予原告丙○○○之日期與原告己○○相同，是被告至遲於
      六十九年十二月二十三日前就已將上開房地交付原告己○○、戊○○、丙○○○使用，依民法第三百七十三條規定，原告己○○、戊○○、丙○○○在被告
      交屋後即對各自所有之上開房地有使用、收益之權限。又被告係在桃園縣平鎮
      市○○○段二六一地號土地分割後才在其上建屋，並賣與原告己○○、戊○○
      、丙○○○，而原告與訴外人楊廖景屘等人所有之土地係以當初複丈分割圖等
      資料確認界線之結果，可知原告己○○、戊○○、丙○○○所有之上開房屋在
      建造完成時即已占用他人之土地，此屬簽約後、交屋前所生之瑕疵，故原告己○○、戊○○、丙○○○在被告將上開房地交付後即得對被告行使有關瑕疵擔
      保或債務不履行之損害賠償請求權，於此時亦開始計算該請求權之時效期間，
      然原告己○○、戊○○、丙○○○於九十二年四月十五日才向被告依債務不履
      行及瑕疵擔保之法律關係請求損害賠償，此有本院之收狀章在卷足憑，距雙方
      完成交屋之日期，已逾二十二年以上，故原告己○○、戊○○、丙○○○對被
      告之損害賠償請求權已罹於時效，是被告以時效消滅為由，抗辯其對原告己○○、戊○○、丙○○○已無庸為任何賠償等語，於法有據。
六、綜上所述，被告抗辯原告辛○○、甲○○、庚○○、丁○○○及子○○與被告間
    無債權債務關係存在，而原告己○○、戊○○、丙○○○對被告之損害賠償請求
    權已罹於時效一節，均屬可採。從而，原告依債務不履行及瑕疵擔保之法律關係
    ，及民法第三百四十八條、第三百四十九條、第三百五十三條、第三百五十四條
    、第三百六十條、第三百七十三條、第二百二十六條第一項之規定請求被告分別
    給付原告辛○○十六萬元、原告己○○六萬元、原告甲○○六萬元、原告戊○○
    七萬元、原告丙○○○十一萬元、原告子○○八萬元、原告庚○○六萬元、原告
    丁○○○十一萬元，及均自起訴狀繕本送達翌日（即九十二年五月一日）起至清
    償日止，按年息百分之五計算之利息，為無理由，應予駁回。
七、原告之訴既經駁回，則其假執行之聲請亦失所附麗，應併予駁回。
八、本件事證已臻明確，兩造其餘攻擊防禦方法，核與判決結果不生影響，爰不一一
    論述，併此敘明。
九、據上論結，本件原告之訴為無理由，依民事訴訟法第三百八十五條第一項前段、
    第七十八條、第八十五條第一項，判決如主文。
中　　　華　　　民　　　國　　九十三　　年　　　四　　　月　　 十五 　　日
                                臺灣桃園地方法院民事第一庭
~B審判長法官　郭琇玲
~B　　　法官　潘進柳
~B　　　法官　林哲賢
右為正本係照原本作成
如對本判決上訴，須於判決送達後廿日內向本院提出上訴狀
中　　　華　　　民　　　國　　九十三　　年　　　四　　　月　　 十五 　　日
~B法院書記官　陳淑芬
